【裁判字號】    95,財管,105
【裁判日期】    951130
【裁判案由】    指定遺產管理人
【裁判全文】
臺灣臺南地方法院民事裁定             95年度財管字第105號
聲  請  人  台灣土地銀行股份有限公司
法定代理人  乙○○
代  理  人  丙○○  台南市○○.
上列聲請人聲請為被繼承人甲○○選任遺產管理人事件，本院裁
定如下：
    主      文
選任財政部國有財產局台灣南區辦事處台南分處為被繼承人甲○
○之遺產管理人。
聲請程序費用由被繼承人甲○○之遺產負擔。
    理      由
一、按繼承人均拋棄其繼承權者，準用關於無人承認繼承之規定
    ，民法第1176條第6項定有明文。又繼承開始時，繼承人之
    有無不明，而不能依民法第1177條選定遺產管理人時，得由
    利害關係人聲請法院選任之。民法第1178條第2項亦定有明
    文。是揆諸前揭規定意旨，於繼承人皆拋棄其繼承權，無人
    繼承時，亦應許利害關係人聲請法院選任遺產管理人，俾為
    遺產之處置。
二、本件聲請意旨略以：緣被繼承人甲○○前於民國81年4月16
    日以台南縣南化鄉○○段182、182之1地號土地及同段67建
    號之不動產設定第一順位抵押權為擔保，向台南縣南化鄉農
    會（嗣由聲請人承受其營業及資產負債）借款共五筆，合計
    新台幣（下同）1360萬元，嗣被繼承人甲○○未依約定期限
    繳納本息，尚欠借款本金合計768萬元，迭經聲請人催討均
    置之不理。詎料被繼承人甲○○於92年10月1日死亡，積欠
    之上開借款本息，迄今全未清償，茲因該被繼承人有無繼承
    人不明，且迄今亦無親屬會議為其選定遺產管理人，致聲請
    人之債權一直無法行使，影響聲請人之權益甚鉅，爰基於利
    害關係人之地位聲請選任財政部國有財產局台灣南區辦事處
    台南分處為被繼承人甲○○之遺產管理人等語。
三、經查，聲請人主張之上開事實，業據其提出借據及變更借據
    契約影本、他項權利證明書影本、土地及建物第二類謄本、
    往來明細查詢、戶籍謄本、本院通知影本、繼承系統表、公
    告影本為證，復經本院依職權調閱本院92年度繼字第1285號
    拋棄繼承案卷查核屬實，自堪信聲請人之主張為真實。又被
    繼承人甲○○之繼承人均已聲明拋棄繼承權，且未準用民法
    第1177條規定選定遺產管理人，聲請人既為被繼承人之債權
    人，則其以利害關係人之身分聲請選任被繼承人甲○○之遺
    產管理人，核與上開規定並無不合，應予准許。
四、又按公示催告期限屆滿，無繼承人承認繼承時，其遺產於清
    償債權，並交付遺贈物後，如有剩餘，歸屬國庫；又按非公
    用國有財產以財政部國有財產局為管理機關，民法第1185條
    、國有財產法第12條分別定有明文。查本件被繼承人甲○○
    之繼承人皆已拋棄繼承權，且未準用民法第1177條之規定選
    定遺產管理人，足徵渠等對被繼承人甲○○遺產之處置已漠
    不關心；而被繼承人甲○○之遺產，倘無人承認繼承時，將
    於清償債權，交付遺贈物後，歸屬國庫，為使被繼承人甲○
    ○遺產之處置順利進行，是本院認選任財政部國有財產局台
    灣南區辦事處台南分處為被繼承人甲○○之遺產管理人為適
    當。
五、依非訟事件法第157條，裁定如主文。
中    華    民    國    95    年    11    月    30    日
                  家事法庭法  官  林育幟
以上為正本係照原本作成。
如對本裁定抗告須於裁定送達後10日內向本院提出抗告狀，並應
繳納抗告費新臺幣1000元。
中    華    民    國    95    年    11    月    30    日
                          書記官  黃坤義


司法院資訊處製作；財團法人民間司法改革基金會備份。
